【裁判字號】    97,交聲,238
【裁判日期】    970715
【裁判案由】    違反道路交通管理處罰條例聲明異議
【裁判全文】
臺灣基隆地方法院交通事件裁定         97年度交聲字第238號
移送機關即
原處分機關  臺北市交通事件裁決所
異  議  人
即受處分人  甲○○
上列異議人即受處分人因違反道路交通管理處罰條例案件，對於
臺北市交通事件裁決所於民國97年4月10 日所為之北市裁四字第
裁22─AEV750883號處分）聲明異議，本院裁定如下：
    主  文
原處分撤銷。
甲○○，汽車駕駛人，駕駛汽車經測試檢定，酒精濃度超過規定
標準，處罰鍰新臺幣伍萬貳仟伍佰元，吊扣駕駛執照壹年，並施
以道路交通安全講習。
    理  由
一、按汽車駕駛人飲用酒類或其他類似物後其吐氣所含酒精濃度
    超過每公升0.25毫克以上者，不得駕車，道路交通安全規則
    第114條第2款定有明文。汽車駕駛人，駕駛汽車經測試檢定
    有酒精濃度超過規定標準者，處新臺幣（下同）1萬5千元以
    上6 萬元以下罰鍰，並當場移置保管該汽車及吊扣其駕駛執
    照1年，道路交通管理處罰條例第35條第1項第1 款亦有明文
    。再汽車駕駛人，有同法第35條第1 項規定之情形者，應接
    受道路交通安全講習，道路交通管理處罰條例第24條第1 項
    第2 款亦規定甚明。又違反道路交通管理事件行為人，未依
    規定自動繳納罰鍰，或未依規定到案聽候裁決，處罰機關應
    依基準表於舉發違反道路交通管理事件通知單送達且逾越應
    到案期限60日後之3 個月內，逕行裁決之；而領有駕駛執照
    且未經吊註銷之駕駛人，騎乘機器腳踏車經測試檢定有酒精
    濃度超過規定標準即吐氣所含酒精濃度超過每公升0.55毫克
    以，逾越應到案日期限60日以上者，依違反道路交通管理事
    件統一裁罰基準表之規定，應處5萬2千5 百元罰鍰，吊扣其
    駕駛執照1年，並應接受道路交通安全講習。
二、本件原處分機關臺北市交通事件裁決所係以：異議人即受處
    分人甲○○於民國96年7月10日22時48分許，騎乘車號FYW-5
    61號重型機車，行經金龍隧道口時，經臺北市政府警察局內
    湖分局內湖派出所警員當場攔停實施吐氣酒精濃度檢測，發
    現異議人吐氣所含酒精濃度高達每公升0.66毫克，超過規定
    標準，乃以異議人有違反前揭道路交通管理處罰條例第35條
    第1項第1款規定之行為製單舉發。嗣異議人未依規定自動繳
    納罰鍰，亦未依規定到案聽候裁決，嗣於收受原處分機關於
    97年4月10日依道路交通管理處罰條例第35條第1項第1 款及
    違反道路交通管理事件統一裁罰基準及處理細則第43條、第
    44條及第67條之規定，裁處異議人罰鍰52,500元，並吊扣駕
    駛執照12個月之裁決書後，於97年4月30 日向原處分機關提
    出申訴，經原處分機關函請舉發單位臺北市政府警察局內湖
    分局內湖派出所局調查結果，仍認異議人確有前開違規行為
    ，乃於97年6月16日以北市裁三字第09735256800號函知異議
    人應於97年7月21日前到案。
三、異議意旨略以：異議人酒後駕車涉公共危罪部分，業經臺灣
    士林地方法院及臺灣高等法院決無罪確定，均認異議人當時
    並無不能安全駕駛之情況，且基於一罪不兩罰原則，請求撤
    銷原處分云云。
四、查異議人固不否認96年7月10日晚上10時許，騎乘車號FYW-5
    61重機車，行經臺北市內湖區○○○道口，為警攔停盤查實
    施吐氣酒精濃度檢測前2小時左右即晚間8時許確有飲酒之事
    實，且其於飲酒後，仍騎乘上開重型機車，嗣經警於同日晚
    上10分時48分許對其進行吐氣酒精濃度檢測結果，異議人吐
    氣所含酒精濃度高達每公升0.66毫克等情，亦有舉發通知單
    及呼氣酒精濃度檢測單在卷可稽，異議人飲酒後駕車，經員
    警測試檢定有酒精濃度超過規定標準即吐氣所含酒精濃度超
    過每公升0.55毫克以上之事實，應堪認定。異議人雖辯稱其
    所涉酒後駕車公共危險案件，業經臺灣士林地方法院及臺灣
    高等法院判決，以無從認定異議人有何因酒精影響而致反應
    遲鈍、駕駛判斷力受影響青事為由，而為無罪判決，此固有
    卷附臺灣士林地方法院96年度交簡上字第99號及臺灣高等法
    院97年度交上易字第18號判決書各乙份可參，惟按刑法第18
    5 條之3酒後駕車公共危險罪之成立，係以行為人服用毒品、
    麻醉藥品、酒類或其他相類之物，「不能安全駕駛動力交通
    工具」而駕駛為要件，與前述道路交通管理處罰條例第35條
    第1項第1款規定之要件並不相同，亦即後者僅需「經測試檢
    定有酒精濃度超過規定標準」，即應依法裁罰，故異議人飲
    酒後，縱未達「不能安全駕駛」之程度，亦無礙於其經測試
    檢定有酒精濃度超過規定標準之認定。
五、末查，有關裁處受處分人接受道路安全講習部分，因道路交
    通管理處罰條例第24條第1 項係規定「汽車駕駛人，有下列
    情形之一者，應接受道路交通安全講習：一違規肇事受吊扣
    駕駛執照處分。二有第35條第1項規定之情形。三有第43 條
    規定之情形。四有第54條規定之情形。五依第63條第3 項前
    段規定受吊扣駕駛執照處分。六其他違反本條例之行為，經
    該管公路主管機關基於轄區交通管理之必要，公告應接受講
    習。」，本件受處分人違規事實係道路交通管理處罰條例第
    35條第1項第1款，原處分機關疏未注意及此，漏未依道路交
    通管理處罰條例第24條第2 項規定裁處異議人即受處分人應
    「施以道路交通安全講習」，顯有不當之處。
六、從而，本件異議人即受處分人執持前詞聲明異議雖無理由，
    但原處分既有可議，自應由本院將原處分撤銷，自為裁罰如
    主文第2項所示，以期適法。
據上論斷，應依道路交通案件處理辦法第20條前段，裁定如主文
。
中    華    民    國    97    年    7     月    15    日
                  交通法庭法  官  林淑鳳
以上正本證明與原本無異。
對於本件裁定如有不服，應於送達後5日內， 向本院提出抗告書
狀，敘述抗告之理由，抗告於臺灣高等法院。
中    華    民    國    97    年    7     月    15    日
                          書記官  王靜敏


司法院資訊處製作；財團法人民間司法改革基金會備份。
